【裁判字號】    97,訴,29
【裁判日期】    970604
【裁判案由】    徵收補償
【裁判全文】
臺中高等行政法院判決
                                        97年度訴字第29號
                              .
原      告  辰鴻開發股份有限公司
兼
代  表  人  甲○○
共      同
訴訟代理人  羅豐胤  律師
複  代理人  黃幼蘭  律師
共      同
訴訟代理人  洪明儒  律師
被      告  南投縣政府
代  表  人  乙○○
訴訟代理人  丙○○
            丁○○
上列當事人間因徵收補償事件，原告不服內政部中華民國96年12
月7日台內訴字第0950171392號訴願決定，提起行政訴訟。本院
判決如下︰
    主  文
原告之訴駁回。
訴訟費用由原告負擔。
    事  實
甲、事實概要：緣交通部台灣區國道新建工程局為辦理國道6號
    高速公路南投段（國姓鄉）工程，經內政部以民國92年10月
    17日台內地字第0920074773號函核准徵收原告甲○○所有南
    投縣國姓鄉○○○段66-25、66-27、66-28、66-29及66-31
    地號（均為分割後地號，以下同）等五筆土地及其土地改良
    物（農作改良物），及以94年7月8日台內地字第0940065690
    號函核准徵收原告甲○○所有同段66-41、66-48及66-49地
    號等3筆土地及其土地改良物（農作改良物），經被告分別
    以92年11月14日府地權字第09202098192號及94年9月6日府
    地權字第09401759132號函公告之。嗣被告依內政部上開2函
    ，再以94年12月29日府地權字第09402584932號函公告徵收
    同段66-25、66-41及66-35地號土地上原告辰鴻開發股份有
    限公司所有之土地改良物（建築改良物：P.C地坪、R.C擋土
    牆、R.C管），公告期間94年12月29日起至95年1月28日止。
    原告辰鴻開發股份有限公司於95年1月16日向被告提出異議
    ，認其已支付之環境影響評估審查、鑽探工程等開發費用應
    列入土地改良費，經被告以95年4月24日府地權字第0950080
    0920號函覆略以：「．．．三查本府訂定之『南投縣興辦公
    共工程拆遷建築改良物補償及獎勵辦法』之研訂精神，乃是
    針對建築改良物「實質」部分（即P.C地坪-道路、R.C 擋土
    牆-駁坎、R.C管）相對查估；至於「非實質」部分（如：工
    程開發行政費用、鑽探工程費用、工程顧問公司包作費用…
    等），因非被告查估作業範圍，理應回歸需地機關本諸權責
    之行政裁量權加以斟酌辦理。．．．」等語。原告不服，提
    出異議，經被告提請南投縣地價及標準地價評議委員會於95
    年6月28日召開95年第1次會議決議結果略以：「請需地機關
    交通部台灣區國道新建工程局，依據『南投縣興辦公共工程
    拆遷建築改良物補償及獎勵辦法』第14條規定，即本辦法所
    列之補償項目以外之特殊項目，委託專門或學術單位代為查
    估，其鑑估費用請需地機關負擔。」等語，並由被告以95年
    7月17日府地權字第09501347150號函檢送上開會議記錄送達
    於原告。原告不服，提起訴願遞遭駁回，遂提起本件行政訴
    訟。
乙、兩造聲明：
一、原告聲明求為判決：原處分及訴願決定均撤銷。
二、被告聲明求為判決：原告之訴駁回。
丙、兩造之陳述：
壹、原告起訴意旨略以：
一、本件地價評議委員會會議紀錄決議結果，乃被告就特定公法
    事件（原告請求補償）所為對外發生法律效果之單方行政行
    為，應為行政處分無疑（司法院釋字第423號解釋意旨參照
    ）。且前揭評議結果雖未明白否准原告請求，但其僅要求需
    地機關鑑估，相對於原告所為之補償請求，仍屬拒絕之意思
    且依訴願決定觀之，亦有否准原告請求之意。觀之被告於本
    件準備程序中仍執詞稱：「依目前的法律規定，不能發給原
    告本件之請求費用。」等語，可見前揭評議結果仍有否准原
    告請求之意思。被告雖主張上開會議紀錄為機關內部行為等
    語，惟該會議紀錄於95年7月7日已先函送需地機關，同年月
    17日再函送原告，據原告瞭解需地機關收受決議後，認不應
    補償而未進行決議內容之查估工作，是該會議紀錄既對外行
    文予需地機關及原告，即不能再認為係機關之內部行為。是
    原告提起本件撤銷訴訟，程序上應無違背。再者，本件原告
    先對被告之徵收公告提出異議，再對被告所為查處情形表示
    不服，俟被告提請地價評議委員會復議，原告再對復議結果
    提出訴願，其程序符合土地徵收條例第22條之規定。又原告
    提起訴願時，係以辰鴻開發股份有限公司（下稱辰鴻公司）
    及甲○○之名義提出，此有南投縣政府95年8月15日府地權
    字第0950155680號函可稽，且訴願決定機關內政部95年8月
    16 日台內訴字第0950132454號函亦以原告辰鴻公司為訴願
    人之一。蓋本件爭執所在之土地開發費用均為原告辰鴻公司
    所支出，被徵收土地、土地改良物則分屬原告甲○○、辰鴻
    公司所有（辰鴻公司因興建土地改良物而原始取得所有權）
    ，是原告甲○○、辰鴻公司均為土地徵收條例第18條、第22
    條所規定之異議權人，均得對被告之處分表示不服。且原告
    於提起訴願時，其訴願人簽章欄同時蓋用原告甲○○及辰鴻
    公司、法定代理人甲○○之印章，顯見提起本件訴願者確為
    辰鴻公司及甲○○2人。訴願決定僅以原告甲○○為訴願人
    ，顯有違誤。
二、原告甲○○為原告辰鴻公司之負責人，原告辰鴻公司因在南
    投縣國姓鄉○○段66-1、66-2、66-4、66-5、66-6、66-7地
    號土地設置「私立群英納骨寶塔」，經原台灣省政府社會處
    以82年1月5日82社3字第071號函核復准許開發在案，並由被
    告以82年1月11日（82）投府社行字第3431號函轉。嗣於82
    年7月5日由被告開發許可審查會審查通過原告辰鴻公司提出
    之開發建築計畫書、水土保持計畫書、環境影響評估審查結
    論核定本等，並以83年9月13日（83）投府建管字第130621
    號函公告週知，期間無人提出異議而公告確定，被告乃以83
    年10月27日83投府建管字第151117號函檢送有關書圖核定本
    ，並應於收受通知之日起1年內向被告建設局申請雜項執照
    。原告辰鴻公司乃依指示向被告申請雜項執照，在原告甲○
    ○所有開土地上興建工作物，並經發給（84）投縣建管（雜
    ）字第012號、（88）投縣建管（雜）字第011號雜項執照，
    雜項執照所載工作物用途為整地道路、排水等工程，完成後
    並經被告發給（91）投縣工築（使）字第0993號使用執照，
    及將納骨塔所使用土地編定之使用分區變更為墳墓用地。上
    述之申請開發人及起造人均為原告辰鴻公司，亦即原告辰鴻
    公司因興建地上改良物而取得該等地上物之所有權，如有徵
    收必要，應以原告辰鴻公司為相對人，依法公告並通知之。
三、惟被告92年11月14日府地權字第0920209892號函（公告期間
    自92年11月14日至92年12月14日）、94年9月6日府地權字第
    09401759132號函、94年12月29日府地權字第09402584933號
    函（公告期間自94年12月29日至95年1月28日）公告徵收通
    知及補償明細資料，均以原告甲○○為上述土地改良物之所
    有權人，且將該等土地改良物之徵收補償費逕行通知原告甲
    ○○領取，原告辰鴻公司無從由公告內容知悉其權利，原不
    生合法公告之效力。被告至95年1月16日原告異議以後，才
    將前揭94年12月29日公告徵收之土地改良物部分，變更為原
    告辰鴻公司，另92年11月14日及94年9月6日公告徵收之土地
    改良物，迄今仍未予以更正。準此，原告辰鴻公司於92年9
    月9日及95年1月16日聲明異議，仍生異議效力，不因其未於
    被告92年11月14日及94年9月6日公告期間內提出異議，而失
    去異議權利。況原告請求補償者乃土地改良費用，而被告前
    揭公告均僅針對土地及土地改良物，至於本件土地改良費用
    ，並未於前揭公告陳明亦屬補償項目，是原告更無從於公告
    期間內提出異議。又「群英納骨寶塔」所在之上開土地，雖
    經被告分成二次徵收，惟其土地開發改良作業乃一體為之，
    改良費用亦無從分割，是本件如有補償必要者，即應一體計
    算。
四、本件原告請求被告應發給之改良費共計14項：(一)探鑽工程費
    。(二)政府規定雇工程顧問公司申請各類別有關山坡地開發案
    審查作業等包作費用。(三)建築師、水保技師簽證費。(四)政府
    機關審查規費。(五)工程費：包括整地挖土機、沈砂池、RC擋
    土牆、道路開挖、施作水泥路面含PC、排水溝RC等工程施作
    費用。(六)購買及配料填送、廢什土清除費用。(七)營造廠承包
    利稅。(八)工地工作人員保險費用等。(九)設計變更、開工、或
    竣工各種簽證費。(十)政府各項規費。(十一)辰鴻公司各項稅賦。
    (十二)公司人員（11年）費用。(十三)辦公廳舍、水電、租金等應列
    入開發案土地之資本資費。(十四)縣政府環境保護局2部監測車
    到場測試月計21萬元等，以上土地改良費用均為辰鴻公司所
    支出。依原告所提原證4、5雜項執照所為土地改良之費用，
    均為土地徵收條例第32條所指之土地改良費用。
五、土地徵收條例第32條及同條例施行細則第32條規定，其他用
    地開發所為之土地改良，為合法改良土地，應發給土地改良
    費，其目的係因國家為興辦公共事業或實施國家經濟政策，
    依法徵收私有土地所造成個人財產利益之特別犧牲，因而給
    予相當補償，此與平均地權條例施行細則第12條所規定之土
    地改良費用證明，係作為申報土地移轉現值之扣除，二者立
    法目的大不相同，本不得相互引用。又平均地權條例施行細
    則第12條規定，申請核發土地改良費用證明者，限於改良前
    申請驗證，如於驗證核准前已改良部分，不予核發土地改良
    費用證明。然而人民土地被徵收與否，並非人民所得預測，
    倘若經許可開發特定目的事業，於申請土地改良費用驗證登
    記之前即先行改良土地，已不得享受土地移轉現值之減免，
    一旦其土地遭到徵收，亦因土地徵收條例施行細則第32條規
    定，引用不相干之平均地權條例施行細則第12條規定，導致
    土地權利人無從請求補償之效果，反造成改良土地行為人財
    產上更不利之地位，此等不公平情形亦為訴願決定所承認。
    按人民之財產權應予保障，憲法第15條定有明文。國家因公
    用或其他公益目的之必要，得依法徵收人民之財產，對被徵
    收財產之權利人而言，係為公共利益所受之特別犧牲，國家
    應給予合理之補償，且補償與損失必須相當。國家依法徵收
    土地時，對該土地之所有權人及該土地之其他財產權人均應
    予以合理補償，司法院大法官釋字第579號解釋闡明在案。
    土地徵收條例施行細則第32條引用平均地權條例施行細則第
    12 條規定，要求土地改良行為人必須於改良前申請土地改
    良費用驗證登記，乃增加法律（土地徵收條例）所無之限制
    ，且其引用效果恰足使一般無從預料土地將被徵收之人，無
    從獲得土地改良費用補償費用，亦不符土地徵收條例之授權
    目的，因此土地徵收條例施行細則第32條規定，與其授權法
    律（土地徵收條例）之立法宗旨顯有違背，依行政程序法第
    158 條第1項第1款規定，法規命令違背法律規定者，無效。
    訴願決定以無效之法規命令駁回原告之訴願，顯有違誤，與
    原處分同屬無可維持，應予撤銷。
貳、被告答辯意旨略以：
一、原告等於92年9月9日所提陳述異議書，並非於被告辦理公告
    期間內提出異議，被告自無從辦理。且原告於被告92年11月
    14日府地權字第09202098192號、94年9月6日府地權字第094
    01759132號公告期間內亦未提出異議。至被告94年12月29日
    府地權字第09402584932號徵收公告，原告甲○○不服，代
    表辰鴻公司提出異議，於95年1月16日以辰鴻董行字第09501
    16號提行政救濟書函，指陳環境影響評估審查等開發費用應
    得列入徵收地上物土地改良物估算，補償項目如：(1)鑽探工
    程費用(2)工程顧問公司包作費用…辦公廳舍、水電、租金
    等應列入開發案件土地上之資本費用。惟經被告請示內政部
    函示略以：領有使用執照似已開發完成，且被告均依規將實
    質之地上物查估列入補償。原告不服，於95年5月15日以辰
    鴻董行字第0950515號函提請抗議、訴請查明後重新裁定，
    依土地徵收條例第22條規定，將對土地徵收條例第18條公告
    事項提出異議又不服查處結果之事項提交地評會評議，符合
    程序及法令規定。按地價評議委員會決議為機關內部行為，
    並非行政處分，而被告95年7月17日府地權字第09501347150
    號函僅檢送會議決議予原告，亦非行政處分，原告提起本件
    撤銷訴訟於法不合。又關於是否補償系爭開發費用，被告仍
    在向需地機關請示中（如被告97年4月29日府地權字第09700
    852530號函），目前尚未作成准駁之處分，原告應待將來被
    告作成處分，如不服再行救濟。
二、原告雖主張其提起訴願時係以辰鴻公司及甲○○之名義提出
    ，且系爭土地開發費用係辰鴻公司所支出，被徵收土地、土
    地改良物分屬甲○○、辰鴻公司所有（辰鴻公司因興建土地
    改良物而原始取得所有權），是甲○○、辰鴻公司均得對被
    告之處分表示不服，訴願決定僅以甲○○為訴願人有所違誤
    等語。按被告92年11月14日府地權字第09202098192號公告
    徵收原告所有北山坑段66-25地號等5筆土地及其土地改良物
    、94年9月6日以府地權字第09401759132號公告徵收北山坑
    段66-41地號等3筆土地及土地改良物時，地上物所有權人均
    列為原告甲○○所有，公告期間原告並未提出異議，至94年
    12月29日以府地權字第09402584932號公告徵收原告所有國
    姓鄉○○○段66-25地號等土地之土地改良物時，原告甲○
    ○不服代表辰鴻公司提出異議，於95年1月16日以辰鴻董行
    字第0950116號提行政救濟書函指陳地上物所有權人應修正
    為辰鴻開發股份有限公司，被告已以95年1月25日府地權字
    第09500256421號函發文至各相關單位修正。
三、訴願決定理由四所載有關徵收土地中土地改良費部分，依土
    地徵收條例施行細則第33條規定，適用平均地權條例施行細
    則第12條規定之結果，反造成改良土地行為人財產上更不利
    之地位，殊不公平等語，已為被告地價評議委員會決議時所
    考量，爰引「南投縣興辦公共工程拆遷建築改良物補償及獎
    勵辦法」第14條規定請需地機關依本辦法所列補償項目以外
    之特殊項目，委託專門或學術單位代為查估，鑑估費用請需
    地機關負擔，以減少復議人（即原告）之損失。
    理  由
一、按「人民因中央或地方機關之違法行政處分，認為損害其權
    利或法律上之利益，經依訴願法提起訴願而不服其決定者，
    得向高等行政法院提起撤銷訴訟。」為行政訴訟法第4條第
    1項所規定。而此所謂行政處分，依訴願法第3條第1項規定
    ，係指中央或地方機關就公法上具體事件所為之決定或其他
    公權力措施而對外直接發生法律效果之單方行政行為而言。
    又「行政機關對於人民請求之事項，雖未具體准駁之表示，
    但由其敘述之事實及理由之說明內容，如已足認有准駁之表
    示，而對人民發生法律上效果者，自難謂非行政處分，即得
    為行政爭訟之標的。」最高行政法院77年判字第2054號判決
    意旨參照。
二、本件交通部台灣區國道新建工程局為辦理國道6號高速公路
    南投段（國姓鄉）工程，報經內政部函核准徵收原告甲○○
    所有上開土地，嗣再徵收同段66-25、66-41及66-35地號土
    地上原告辰鴻公司所有之土地改良物（建築改良物：P.C地
    坪、R.C擋土牆、R.C管），原告辰鴻公司於95年1月16日向
    被告提出異議，認其已支付之環境影響評估審查、鑽探工程
    等開發費用應列入土地改良費，請求被告對此費用予以查估
    補償（訴願卷312-314頁）。如事實欄所示之過程，經被告
    提請南投縣地價及標準地價評議委員會於95年6月28日召開
    95年第1次會議決議結果略以：「請需地機關交通部台灣區
    ○道新建工程局，依據『南投縣興辦公共工程拆遷建築改良
    物補償及獎勵辦法』第14條規定，即本辦法所列之補償項目
    以外之特殊項目，委託專門或學術單位代為查估，其鑑估費
    用請需地機關負擔。」等語，並由被告以95年7月17日府地
    權字第09501347150號函檢送上開會議記錄送達於原告。查
    原告辰鴻公司係請求被告對於其已支付之前開費用，應列入
    土地改良費，被告應查估補償，被告僅檢送南投縣地價及標
    準地價評議委員會之會議決議，該決議意旨認原告辰鴻公司
    所請求之該費用，非屬「南投縣興辦公共工程拆遷建築改良
    物補償及獎勵辦法」所列之補償項目，須委託專門或學術單
    位代為查估，該會議決議雖未明確否准原告辰鴻公司之請求
    ，但對於該公司主張應查估補償上開費用，其將該費用列為
    非規定補償項目，僅要求需地機關查估，亦未載明查估後是
    否予以補償，對於原告辰鴻公司所為之補償請求，仍屬拒絕
    之意思，難謂非行政處分。另卷附本件訴願書（同卷359至
    362頁），訴願人記載原告甲○○，代表人為原告辰鴻公司:
    法定代理人，究係由甲○○個人或由其與辰鴻公司共同提起
    訴願，並非無疑，然本件原處分係以甲○○及辰鴻公司為受
    文者（本院卷15頁），且依訴願書後方蓋有甲○○個人印章
    ，另有加蓋辰鴻公司章及另一甲○○印章，準此，足認本件
    訴願係由原告甲○○及辰鴻公司二人共同提起，合先敘明。
三、原告訴稱:土地徵收條例第32條及同條例施行細則第32條規
    定，其他用地開發所為之土地改良，為合法改良土地，應發
    給土地改良費，其目的係因國家為興辦公共事業或實施國家
    經濟政策，依法徵收私有土地所造成個人財產利益之特別犧
    牲，因而給予相當補償，此與平均地權條例施行細則第12條
    所規定之土地改良費用證明，係作為申報土地移轉現值之扣
    除，二者立法目的大不相同，不得相互引用。土地徵收條例
    施行細則第32條引用平均地權條例施行細則第12條規定，要
    求土地改良行為人必須於改良前申請土地改良費用驗證登記
    ，乃增加法律（土地徵收條例）所無之限制，且其引用效果
    恰足使一般無從預料土地將被徵收之人，無從獲得土地改良
    費用補償費用，亦不符土地徵收條例之授權目的，因此土地
    徵收條例施行細則第32條規定，與其授權法律（土地徵收條
    例）之立法宗旨顯有違背，而屬無效。本件被告不得以原告
    對於被徵收土地支出探鑽工程費等土地改良費共計14項，未
    依平均地權條例施行細則第12條之規定，於改良前申請土地
    改良費用驗證登記，而拒絕發放補償費。
四、再按「土地增值稅之徵收，應依照土地漲價總數額計算．．
    ．」、「前項土地漲價總數額，應減去土地所有權人為改良
    土地已支付之全部費用。」為平均地權條例第36條第1項、
    第2項所明定。該法條立法意旨已顧及土地所有權人為改良
    土地所支付之費用之損失，而以減徵土地增值稅方式以為補
    償，故政府徵收土地時其公告或核估地價，已因其土地既經
    改良，等則提高，價值增加，其土地改良費用業已包含於所
    公告或估定之地價內，並改良土地之費用已自漲價總數中減
    除，自無再另行補償改良費用可言（最高行政法院70年度判
    字第535號、76年度判字第1080號、76年度判字第2233號、
    81年度判字第1252號判決意旨參照）。次按「徵收土地公告
    前已領有建築執照或於農地上為合法改良土地，依第23條第
    1項規定停止工作者，其已支付之土地改良費用，應給予補
    償。」、「被徵收之土地或土地改良物自公告日起，除於公
    告前因繼承、強制執行或法院之判決而取得所有權或他項權
    利，並於公告期間內申請登記者外，不得分割、合併、移轉
    或設定負擔。土地權利人或使用人並不得在該土地為建築改
    良物之新建、增建、改建或採取土石、變更地形或為農作改
    良物之增加種植。其於公告時已在工作中者，應即停止．．
    ．」分別為土地徵收條例第32條及第23條所明定，對照上述
    平均地權條例之規定，可知土地徵收條例第32條之立法意旨
    ，乃慮及徵收土地公告前已領有建築執照或於農地上為合法
    改良土地，因徵收公告而停止工作，其已支付之改良土地費
    用係因土地徵收所致之損失係屬因徵收而受之特別犧牲，應
    予以補償，方為合理。故此種因土地徵收而受特別犧牲之補
    償，既以因徵收公告日起必需停止工作為要件，自與前述在
    土地徵收前已完成改良土地，藉由減徵土地增值稅方式予以
    補償之情形不同，土地所有權人自不能以其在徵收前曾經改
    良土地而請求補償。又「申請發給本條例第32條規定之補償
    費，應依平均地權條例施行細則第12條規定申請驗證登記，
    並持憑主管機關發給之改良土地費用證明書，向直轄市或縣
    （市）主管機關領取之。」土地徵收條例施行細則第33條定
    有明文。而平均地權條例施行細則第12條規定：「土地所有
    權人為前條之改良，應依左列規定申請驗證登記。一、於開
    始興工改良之前，填具申請書，向工務（建設）機關申請查
    驗，並於工程完竣翌日起10日內申請複勘，在申請查驗前已
    改良者，不予受理。二、工務（建設）機關應於接到申請書
    翌日起5日內，會同農糧、水利機關派員實地勘查工程開始
    或完竣情形。三、改良土地費用評估標準，由工務（建設）
    機關會同農糧、水利機關調查擬訂，報直轄市或縣（市）政
    府核定。四、改良土地費用核定後，工務（建設）機關應即
    登記，並於登記翌日起5日內按宗發給證明，並通知地政機
    關及稅捐稽徵機關。在實施建築管理之地區，建築基地改良
    得併同雜項執照申請驗證，並按宗發給證明。」上開施行細
    則乃為執行土地徵收條例第32條所必要之細節性及技術性之
    規定，並未逾母法之規定意旨，自得適用。原告主張土地徵
    收條例施行細則第33條（原告誤引32條）引用平均地權條例
    施行細則第12條規定，要求土地改良行為人必須於改良前申
    請土地改良費用驗證登記，乃增加法律所無之限制，亦不符
    土地徵收條例之授權目的，而屬無效，並無可採。
五、經查，本件原告辰鴻公司稱其於83年間，於原告甲○○被徵
    收之上開土地，經台灣省政府社會處准許開發在案，設置納
    骨寶塔，而支出探鑽工程費等土地改良費共計14項等情，縱
    然屬實，然關於整地道路及排水等工程，原告辰鴻公司於84
    年4月及88年2月間分別取得被告建設局雜項執照（本院卷32
    及33頁），可認原告辰鴻公司於此時之上開土地改良費已支
    出完畢。本件被徵收土地係於嗣後在92年10月17日經內政部
    核准徵收，是原告辰鴻公司所支出之上開土地改良費用，既
    於土地徵收之前已支出，並非因徵收而停止工作之情形，自
    與土地徵收條例第32條之規定不合，亦無得依平均地權條例
    施行細則第12條之規定，於改良前申請土地改良費用驗證登
    記之餘地，另原告甲○○並非支出上開土地改良費之人，此
    為原告等所是承，是原告等二人均無對被告請求補償上開土
    地改良費之權利。從而，被告就原告請求核發系爭被徵收土
    地改良土地補償費予以否准，依上開規定及說明，並無違誤
    ，訴願決定予以維持，亦無不合，原告求為撤銷訴願決定及
    原處分，為無理由，應予駁回。另本件兩造其他主張及陳述
    ，與本件判決結果，不生影響，爰不一一論述，併予敘明。
據上論結，本件原告之訴為無理由，依行政訴訟法第195條第1項
後段、第98條第1項前段及第104條、民事訴訟法第85條第1項前
段，判決如主文。
中    華    民    國    97    年    6     月    4     日
              臺中高等行政法院第四庭
                        審判長法  官  沈  應  南
                              法  官  莊  金  昌
                              法  官  許  武  峰
以上正本證明與原本無異。
如不服本判決，應於判決送達後20日內向本院提出上訴書狀，其
未表明上訴理由者，應於提起上訴後20日內向本院提出上訴理由
書（須依對造人數附具繕本）；如於本判決宣示或公告後送達前
提起上訴者，應於判決送達後20日內補提上訴理由書（須附繕本
）。未表明上訴理由者，逕以裁定駁回。
中    華    民    國    97    年    6     月    4     日
                              書記官  莊  啟  明


司法院資訊處製作；財團法人民間司法改革基金會備份。
